【裁判字號】    95,簡上,541
【裁判日期】    951108
【裁判案由】    竊盜
【裁判全文】
臺灣高雄地方法院刑事判決             95年度簡上字第541號
上  訴  人  臺灣高雄地方法院檢察署檢察官
被      告  庚○○
上列上訴人因被告涉犯竊盜案件，不服本院高雄簡易庭民國95年
4 月6 日95年度簡字第2017號第一審判決（聲請簡易判決處刑案
號：95年度偵字第8189號；移送併辦案號：95年度偵字第7996號
、第8185號）提起上訴暨移請併案審理（95年度偵字第11638 號
、第11639 號、第11640 號、第11641 號、第16623 號及第1993
0 號），本院管轄之第二審合議庭判決如下：
    主  文
上訴駁回。
    事  實
一、庚○○前因偽造文書案件，經本院90年度訴字第2015號判處
    有期徒刑6 月確定，於民國92年1 月12日執行完畢。詎其仍
    不知悛悔，竟基於意圖為自己不法所有之概括犯意（其中附
    表一編號部分則與徐志強基於竊盜之共同犯意聯絡），連
    續於附表一所示時、地，各以如該附表所示之方法，連續竊
    取該附表所示財物得手而既遂。嗣先後於附表一所示時間遭
    警查獲而循線查悉上情，另扣得庚○○所有、供行竊所用之
    鑰匙2 支。
二、案經高雄市政府警察局小港分局、高雄縣政府警察局鳳山分
    局先後報請台灣高雄地方法院檢察署檢察官偵查起訴暨移請
    併案審理。
    理  由
壹、關於本件證據能力之意見：
    按被告以外之人於審判外之陳述，雖不符前4 條之規定，而
    經當事人於審判程序同意作為證據，法院審酌該言詞陳述或
    書面陳述作成時之情況，認為適當者，亦得為證據；又當事
    人、代理人或辯護人於法院調查證據時，知有第159 條第1
    項不得為證據之情形，而未於言詞辯論終結前聲明異議者，
    視為有前項之同意，刑事訴訟法第159 條之5 定有明文。本
    件證人己○○、辛○○、戊○○○、徐桂梅、丁○○及甲○○等人於本件案發後，分別經員警詢問並製作筆錄，該等審
    判外陳述性質上屬於傳聞證據，且無刑事訴訟法第159 條之
    1 至之4 明定之例外情形，依法原不具證據能力。然參以此
    等陳述經檢察官、被告等均明知其有第159 條第1 項不得為
    證據之情形，猶未於言詞辯論終結前聲明異議，本院復審酌
    該等陳述作成之外部情況並無不當，揆諸前揭法條說明，本
    院自得逕以前開證據方法採為認定事實之依據。
貳、實體部分：
  一、前揭犯罪事實，業據證人己○○、辛○○、戊○○○、徐
      桂梅、丁○○及甲○○等人於警詢中證述綦詳，並有現場
      照片10幀、贓物認領保管單4 紙、車牌號碼XDQ-859 號與
      VZH-162 號機車車籍查詢資料各1 份、及ZY-457自用大貨
      車行車執照影本1 件等在卷可稽，復據被告於本院審理中
      坦認上情不諱，足徵被告此部分自白核與事實相符，堪予
      採信。職是，本件事證明確，被告前揭竊盜犯行洵堪認定
      ，應依法論科。
  二、本案相關之法律比較適用：
      行為後法律有變更者，適用行為時之法律。但行為後之法
      律有利於行為人者，適用最有利於行為人之法律，刑法第
      2 條第1 項定有明文。查被告於前開行為後，刑法第33條
      、第41條、第47條及第56條業經總統於94年2 月2 日修正
      公布，並依刑法施行法第10條之1 規定自95年7 月1 日施
      行。另於95年6 月14日公布刑法施行法第1 條之1 ，除變
      更刑法分則編所定罰金之貨幣單位為新臺幣外，並分別提
      高罰金數額為3 倍或30倍。職是，本件自應就被告行為前
      、後相關法律有修正者，依前揭規定加以比較適用。茲說
      明如下：
    (一)修正前刑法第320 條第1 項普通竊盜既遂罪原規定法定刑
      為「5 年以下有期徒刑、拘役或5 百元以下罰金」，且依
      修正前刑法第33條第5 款規定罰金數額應為1 元以上；然
      依刑法施行法第1 條之1 規定，修正後該條之法定刑度應
      為「5 年以下有期徒刑、拘役或新臺幣1 萬5 千元以下罰
      金」，而修正後刑法第33條第5 款提高罰金數額為新臺幣
      1 千元以上，並以百元計算之。是以該罪修正後關於有期
      徒刑、拘役等自由刑雖未加以變更，惟就罰金數額下限則
      予以提高，故修正後之法律效果對行為人而言較屬不利，
      從而本件應依刑法第2 條第1 項前段，適用行為時、即修
      正前刑法第320 條第1 項規定採為論罪科刑之基礎。
    (二)修正後刑法刪除第56條連續犯之規定，此一刪除足資影響
      行為人刑罰之法律效果，同屬法律變更。經查：被告先後
      多次普通竊盜犯行，主觀上顯係基於同一犯意、客觀上逐
      次實施數次行為而具連續性，進而侵害同性質之法益，惟
      因其各次行為依一般社會健全觀念，在時間差距上，可以
      分開，在刑法評價上，各具獨立性，每次行為皆可獨立成
      罪，是依修正前刑法第56條之規定，本得適用連續犯規定
      而論以一罪，並得加重其刑至二分之一。惟因修正後刑法
      刪除前開連續犯規定，以致被告前揭數次構成要件行為須
      依法分別論以數罪而併罰之，依新法第2 條第1 項規定比
      較新、舊法之結果，仍以行為時、即修正前刑法第56條之
      規定較有利於被告（最高法院95年第8 次刑事庭會議決議
      亦採同一見解）。故本件仍應以修正前刑法第56條採為被
      告論罪之基礎。
    (三)又修正前刑法第47條原規定：「受有期徒刑之執行完畢，
      或受無期徒刑或有期徒刑一部之執行而赦免後，五年以內
      再犯有期徒刑以上之罪者，為累犯，加重本刑至二分之一
      」，嗣修正為：「受徒刑之執行完畢，或一部之執行而赦
      免後，五年以內故意再犯有期徒刑以上之罪者，為累犯，
      加重本刑至二分之一」，將累犯成立之要件限於5 年內「
      故意」再犯有期徒刑以上之罪者，始有加重其刑規定之適
      用。經比較修正前、後關於累犯之規定，當以修正後之規
      定較有利於被告，故應依刑法第2 條但書，適用裁判時、
      即修正後刑法第47條第1 項前段規定，作為論斷被告是否
      構成累犯之依據。
    (四)此外，修正前刑法第28條原規定：「二人以上共同實『施
      』犯罪之行為者，皆為正犯」，修正後則改為「二人以上
      共同實『行』犯罪之行為者，皆為正犯」。惟本院乃認為
      此部分僅為文字之修正，要非法條之構成要件或法律效果
      發生變動，故非屬法律之變更，自不生比較新舊法之問題
      ，附此敘明。
    (五)按被告犯罪後法律有變更，而比較行為時及裁判時之法律
      時，應就與罪刑有關之共犯、未遂犯、結合犯以及累犯加
      重、自首減輕、暨其他法定加減原因與加減例等一切情形
      ，比較其全部之結果，而為整體之適用，不能割裂而分別
      適用新舊法有利之條文（最高法院95年度台上字第3735號
      判決意旨參照）。本件經依前述普通竊盜罪之法定刑、與
      是否論以連續犯、累犯等規定合併比較之結果，爰認修正
      前刑法相關規定較有利於被告，故應依修正前刑法作為本
      件被告論罪科刑之依據。
    (六)此外，修正前刑法第41條第1 項前段原規定：「犯最重本
      刑為5 年以下有期徒刑以下之刑之罪，而受6 個月以下有
      期徒刑或拘役之宣告，因身體、教育、職業、家庭之關係
      或其他正當事由，執行顯有困難者，得以1 元以上3 元以
      下折算一日，易科罰金。」，且被告行為時之易科罰金折
      算標準，依修正前罰金罰鍰提高標準條例第2 條前段（現
      已刪除）之規定，本係就其原定數額提高為100 倍折算1
      日，故被告行為時之易科罰金折算標準乃以銀元3 百元折
      算1 日，經折算後應以新臺幣9 百元折算為1 日。惟修正
      後刑法第41條第1 項前段則改以：「犯最重本刑為5 年以
      下有期徒刑以下之刑之罪，而受6 個月以下有期徒刑或拘
      役之宣告者，得以新臺幣1 千元、2 千元或3 千元折算一
      日，易科罰金。」，乃就易科罰金之折算標準予以提高。
      從而比較修正前、後所定之易科罰金折算標準，當以修正
      前之規定較有利於被告，故應依刑法第2 條第1 項前段，
      適用行為時、即修正前刑法第41條第1 項前段規定，以定
      其易科罰金之折算標準。
  三、核被告庚○○所為，係犯修正前刑法第320 條第1 項之普
      通竊盜既遂罪。被告就附表一編號所示犯行與徐志強彼
      此間具有犯意聯絡及行為分擔，為共同正犯。又被告如附
      表一所示多次普通竊盜既遂犯行，俱屬時間緊接，且犯罪
      基本構成要件相同，顯係基於概括犯意反覆為之，為連續
      犯，應依修正前刑法第56條規定論以一連續普通竊盜既遂
      罪。另被告前因偽造文書案件，經本院90年度訴字第2015
      號判處有期徒刑6 月確定，於92年1 月12日執行完畢一節
      ，有臺灣高等法院被告前案紀錄表1 件附卷足憑，是其前
      受有期徒刑執行完畢後，5 年內再犯有期徒刑以上之本罪
      ，應依修正前刑法第47條規定論以累犯，且加重其刑。原
      審以被告罪證明確，因而適用修正前刑法第320 條第1 項
      、第47條、第41條第1 項前段及第38條第1 項第2 款，並
      審酌被告之犯罪動機、目的、手段、次數，因其犯罪所生
      之損害，及犯罪後尚能坦承大部分犯行等一切情狀，量處
      如主文所示之刑，並諭知易科罰金之折算標準，其認事用
      法均無違誤，量刑亦屬妥適。蓋依我國以往實務見解，雖
      認原判決未及比較適用新舊法，經當事人提起上訴後，倘
      依比較結果認以舊法有利於行為人，而原判決別無其他撤
      銷事由，仍應由本院以此為由逕予撤銷改判。惟刑法修正
      後之規定係以適用行為時法為原則，因此原判決雖未及比
      較適用，然上訴由本院審理後，經比較新舊法之結果，乃
      認行為後法律並非較有利於行為人，仍應適用行為時法為
      適當，則原判決適用行為時法即無不當，自不構成撤銷之
      事由，合先敘明。
  四、檢察官上訴意旨及移送併辦意旨雖以：被告另涉有如附表
      二所示竊盜之犯罪事實，因認被告就附表一、二所示犯行
      具有連續犯之裁判上一罪關係，原審既未及審酌，就此部
      分漏未裁判，遂依法提起上訴，請求撤銷原判決，並由本
      院併予審理云云。惟按，修正前刑法連續犯之所謂出於「
      概括犯意」，必須其多次犯罪行為自始均在一個預定犯罪
      計劃以內，出於主觀上始終同一犯意之進行，若中途另有
      新犯意發生，縱所犯為同一罪名，究非連續其初發的意思
      ，即不能成立連續犯。經查：本件被告如附表一所示最後
      犯罪時間為「93年7 月26日（即該附表編號部分）」，
      惟附表二所示最初犯罪時間則係「93年11月27日（即該附
      表編號部分）」，二者相距已逾3 月，更與該附表編號
      所示最後犯罪時間（即95年6 月18日）相隔將近2 年。
      復參以被告前於93年7 月26日遭警查獲後，旋自同年月27
      日起由本院裁定羈押在案，直至同年10月15日方始釋放，
      此有卷附前開台灣高等法院被告前案紀錄表、及本院93年
      度聲羈字第575 號押票各1 件可證。是以縱使被告於前次
      羈押釋放後另涉有如附表二所示多起竊盜犯行，客觀上仍
      難謂其所為如附表一、二所示竊盜犯行均係出於某一特定
      犯罪計畫而為之。再者，本院復查無其他積極證據足資佐
      證如附表一、二所示竊盜犯行確係被告基於同一概括犯意
      而連續實施，自難率爾認定其彼此間果有連續犯之裁判上
      一罪關係。綜前所述，本件檢察官上訴指摘原判決未及審
      酌如附表二所示之犯罪事實云云，為無理由，應予駁回。
      至扣案機車鑰匙2 支乃被告所有、分別供其竊取如附表一
      編號、所示機車所用之物，爰依刑法第38條第1 項第
      2 款規定沒收之。
  五、此外，本件檢察官移請併案如附表二所示、即臺灣高雄地
      方法院檢察署95年度偵字第11638 號、第11639 號、第11
      640 號、第11641 號、第16623 號及第19930 號部分犯行
      既與本件犯罪事實不生裁判上一罪關係，本院自無從併予
      審理，應退由檢察官另為適法之處理，附此敘明。
據上論斷，應依刑事訴訟法第455 條之1 第1 項、第3 項、第36
8 條，判決如主文。
中    華    民    國    95    年     11    月    8    日
                  刑事第四庭  審判長法官 郭玫利
                                    法官 林意芳
                                    法官 陳明呈
以上正本證明與原本無異。
不得上訴。
中    華    民    國    95    年    11    月    8     日
                                  書記官 林明忠
附錄本判決論罪科刑之法條：
中華民國刑法第320條（普通竊盜罪、竊佔罪）
意圖為自己或第三人不法之所有，而竊取他人之動產者，為竊盜
罪，處5 年以下有期徒刑、拘役或5 百元以下罰金。
意圖為自己或第三人不法之利益，而竊佔他人之不動產者，依前
項之規定處斷。
前二項之未遂犯罰之。
附表一：
┌────┬───────┬───────┬───────┬──────┬──────┐
│  編號  │  犯罪時間    │   犯罪地點   │犯罪客體及    │  所得財物  │備註        │
│        │              │              │行為態樣      │            │            │
├────┼───────┼───────┼───────┼──────┼──────┤
│95年度│93年1 月31日14│高雄市小港區廈│該區廈莊里公有│不鏽鋼水塔1 │經警掌握案發│
│偵字第81│時55分許      │莊里新昌街11之│之不鏽鋼水塔，│個（價值約新│地監視錄影帶│
│85號    │              │8號           │由庚○○與徐志│台幣5,000 元│，於93年3 月│
│        │              │              │強（另由高雄少│）          │10日10時15分│
│        │              │              │年法院審理）基│            │許，循線將鍾│
│        │              │              │於竊盜之犯意聯│            │宇平緝捕歸案│
│        │              │              │絡，由徐志強駕│            │            │
│        │              │              │駛借來之車號  │            │            │
│        │              │              │GJ-2516 號自小│            │            │
│        │              │              │貨車，共同竊取│            │            │
├────┼───────┼───────┼───────┼──────┼──────┤
│95年度│93年4 月29日4 │高雄市小港區廠│庚○○以其自備│車號XDQ-859 │庚○○於93年│
│偵字第79│時40分許      │邊二路5 號前  │之鑰匙插入機車│號機車1 輛（│4 月29日4時 │
│96號    │              │              │龍頭鎖之方式，│內置扳手7支 │50分許騎乘該│
│        │              │              │竊取丁○○所有│、螺絲起子2 │車行經同區廠│
│        │              │              │、停放於該址之│支）價值約20│邊一路52號前│
│        │              │              │機車          │00元        │為警查獲，並│
│        │              │              │              │            │扣得其所有、│
│        │              │              │              │            │供行竊所用之│
│        │              │              │              │            │機車鑰匙1 支│
├────┼───────┼───────┼───────┼──────┼──────┤
│95年度│93年6 月5 日14│高雄縣鳳山市五│庚○○以其自備│車號VZH-162 │庚○○騎乘該│
│偵字第81│時許          │甲三路164 巷6 │鑰匙轉動開啟電│號輕型機車1 │車後載該流理│
│89號    │              │之2號前       │門鎖之方式，竊│輛（價值約30│台，於93年6 │
│        │              │              │取辛○○所有、│00元）      │月14日1 時50│
│        │              │              │停放於該址之輕│            │分許行經高雄│
│        │              │              │型機車        │            │縣鳳山市正義│
│        │              │              │              │            │街10號前，為│
│        │              │              │              │            │警查獲，並查│
├────┼───────┼───────┼───────┼──────┤扣其所有、供│
│同上案│93年6 月14日1 │高雄縣鳳山市南│庚○○以徒手方│流理台1 個（│行竊所用之機│
│號      │時45分許      │江街153 巷22號│式竊取戊○○○│價值約2000元│車鑰匙1 支  │
│        │              │前            │所有、置放於該│）          │            │
│        │              │              │址之流理台1 個│            │            │
│        │              │              │，並將之置放於│            │            │
│        │              │              │前述車號VZH-16│            │            │
│        │              │              │2 輕型機車後方│            │            │
│        │              │              │載走          │            │            │
├────┼───────┼───────┼───────┼──────┼──────┤
│95年度│93年7 月26日6 │高雄市小港區孔│庚○○逕以插在│車號ZY-457號│庚○○於93年│
│偵字第81│時許          │宅里明義街149 │車上之鑰匙開啟│大貨車1 部（│7 月27日2時 │
│85號    │              │之1號前       │電門之方式，竊│價值約7 萬元│35分許，在同│
│        │              │              │取甲○○所有之│）          │區○○街1號 │
│        │              │              │大貨車        │            │前準備發動該│
│        │              │              │              │            │車駛離時，為│
│        │              │              │              │            │警當場查獲  │
└────┴───────┴───────┴───────┴──────┴──────┘
附表二：
┌────┬───────┬───────┬───────┬──────┬──────┐
│  編號  │  犯罪時間    │   犯罪地點   │犯罪客體及行為│  所得財物  │  備  註    │
│        │              │              │態樣          │            │            │
├────┼───────┼───────┼───────┼──────┼──────┤
│95年度│93年11月27日22│高雄市小港區青│庚○○以自備鑰│車牌號碼9W-4│庚○○於93年│
│偵字第11│時許          │島里光盛街與廠│匙扭轉電源開關│010 號自用小│11月28日15時│
│641 號  │              │橫路口        │之方式，竊取廖│貨車1 部    │40分許，在漢│
│        │              │              │秀香所有、停放│            │民路352 號前│
│        │              │              │於該址之自用小│            │，發覺該處有│
│        │              │              │貨車          │            │警巡邏，乘隙│
│        │              │              │              │            │棄車離去，嗣│
│        │              │              │              │            │為警循線查獲│
│        │              │              │              │            │，並扣得其所│
│        │              │              │              │            │有、供行竊之│
│        │              │              │              │            │機車鑰匙1 支│
├────┼───────┼───────┼───────┼──────┼──────┤
│95年度│94年2 月4 日9 │高雄市小港區青│庚○○先以不詳│車號XT-5773 │庚○○於94年│
│偵字第11│時許          │島里光盛街17號│物品撬開車門鎖│號自用小貨車│2 月4 日12時│
│638 號  │              │前            │，再以自備鑰匙│1部         │45分許，在廠│
│        │              │              │開啟電源開關之│            │橫路61號前為│
│        │              │              │方式，竊取相國│            │警查獲，並扣│
│        │              │              │良所有、停放於│            │得其所有、供│
│        │              │              │該址之自用小貨│            │行竊之機車鑰│
│        │              │              │車            │            │匙1 支      │
├────┼───────┼───────┼───────┼──────┼──────┤
│95年度│94年2 月15日23│高雄市小港區青│庚○○以自備鑰│車號XK-6389 │庚○○於94年│
│偵字第11│時許          │宏平路405號之1│匙扭轉電源開關│號自用小貨車│2 月16日上午│
│639 號  │              │前            │之方式，竊取陳│1部         │8 時10分許，│
│        │              │              │國樟停放於該址│            │在高鳳路46號│
│        │              │              │之自用小貨車  │            │前為警攔檢查│
├────┼───────┼───────┼───────┼──────┤獲，並扣得其│
│同上案│94年2 月16日6 │高雄市小港區學│庚○○以自備之│高壓纜線2條 │所有、供行竊│
│號      │時許          │府路138 號前「│大型鐵剪、竊取│（分別為70公│所用之機車鑰│
│        │              │日商三井公司」│李永泉所有高壓│尺、180公尺 │匙1 支      │
│        │              │工地          │纜線2 條（分別│）          │            │
│        │              │              │為70公尺、180 │            │            │
│        │              │              │公尺）        │            │            │
├────┼───────┼───────┼───────┼──────┼──────┤
│95年度│94年5 月14日4 │高雄市小港區高│庚○○、羅守仁│白鐵三角架2 │庚○○得手後│
│偵字第11│時許          │松路106號前   │共同以徒手方式│個、窗戶型白│欲離去之際，│
│640 號  │              │              │竊取葉柏寬所有│鐵1個       │當場被當處居│
│        │              │              │、置於該址騎樓│            │民乙○○發現│
│        │              │              │之白鐵三角架2 │            │制止，並報警│
│        │              │              │個、窗戶型白鐵│            │查獲        │
│        │              │              │1 個          │            │            │
├────┼───────┼───────┼───────┼──────┼──────┤
│95年度│95年6 月10日5 │高雄市小港區高│庚○○、丙○○│不詳數量之銅│95年6 月18日│
│偵字第16│時15分許      │鳳路46號「龍際│共同以徒手方式│鋁水箱      │6 時10分許，│
│623 號、│              │資源回收場」  │竊取梁啟桐所有│            │在高雄市孔宅│
│第19930 │              │              │之銅鋁水箱    │            │二街、孔宅七│
│號      │              │              │              │            │街交岔口查獲│
├────┼───────┼───────┼───────┼──────┤丙○○（鍾宇│
│同上案│95年6 月13日5 │同上          │同上          │同上        │平乘隙逃逸）│
│號      │時許          │              │              │            │，並扣得銅鋁│
├────┼───────┼───────┼───────┼──────┤水箱43個    │
│同上案│95年6 月16日5 │同上          │同上          │同上        │            │
│號      │時8分許       │              │              │            │            │
├────┼───────┼───────┼───────┼──────┤            │
│同上案│95年6 月18日5 │同上          │同上          │同上        │            │
│號      │時40分許      │              │              │            │            │
└────┴───────┴───────┴───────┴──────┴──────┘


司法院資訊處製作；財團法人民間司法改革基金會備份。
